【裁判字號】    99,易,984
【裁判日期】    990630
【裁判案由】    詐欺
【裁判全文】
臺灣高雄地方法院刑事判決               99年度易字第984號
公  訴  人  臺灣高雄地方法院檢察署檢察官
被      告  甲○○
上列被告因詐欺案件，經檢察官提起公訴（99年度偵字第4068號
），嗣因被告於本院準備程序中就被訴事實為有罪之陳述，本院
告知被告簡式審判程序之旨，並聽取當事人之意見後，由本院合
議庭裁定改由受命法官獨任依簡式審判程序進行，判決如下：
    主  文
甲○○犯幫助詐欺取財罪，處拘役伍拾玖日，如易科罰金，以新
臺幣壹仟元折算壹日。緩刑貳年，並應向被害人乙○○支付新臺
幣伍萬貳仟壹佰元。
    事  實
一、甲○○可預見將個人銀行帳戶交付他人使用，可能供犯罪集
    團作為詐欺取財或其他財產犯罪之工具，竟仍基於縱有人持
    其銀行帳戶實施犯罪亦不違背其本意之幫助詐欺取財之不確
    定故意，於民國98年7 月下旬某日，在高雄市○○路上之某
    電影院前，將其台新商業銀行博愛分行帳號：000000000000
    00號帳戶之存摺影本、提款卡及密碼提供予真實姓名年籍資
    料不詳之成年男子，容認該人所屬詐欺集團成員使用其帳戶
    以遂行詐欺取財犯行。嗣該詐欺集團成員即意圖為自己不法
    之所有，共同基於詐欺取財之犯意聯絡，於98年7 月30日18
    時59分許，撥打電話予乙○○，佯稱係網路購物客服人員，
    因乙○○於網路購物時不慎設定到分期付款云云，必須至自
    動櫃員機操作以取消設定云云，致乙○○不疑有他而陷於錯
    誤，於同日20時31分許，先後共匯款新臺幣（下同）5 萬2
    千1 百元至甲○○上開帳戶內，並旋遭詐欺集團成員提領一
    空。嗣乙○○發覺有異而報警處理，並循線查悉上情。
二、案經高雄市政府警察局新興分局移送臺灣高雄地方法院檢察
    署檢察官偵查起訴。
    理  由
一、本件被告甲○○所犯並非死刑、無期徒刑、最輕本刑為3 年
    以上有徒刑之罪或高等法院管轄第一審案件，而其於準備程
    序進行中，被告先就被訴事實為有罪之陳述，經法官告知簡
    式審判程序之旨，並聽取公訴人及被告之意見後，本院認適
    宜改依簡式審判程序進行，爰依刑事訴訟法第273 條之1第1
    項、第284 條之1 規定，由本院合議庭以裁定由受命法官獨
    任進行簡式審判程序，合先敘明。
二、上揭事實，業據被告於本院審理時坦承不諱，核與被害人乙
    ○○於警詢時之指述相符（見偵一卷第26、27頁），並有被
    告之台新銀行帳戶開戶基本資料及交易明細表各1 份、乙○
    ○提出之台新銀行自動櫃員機交易明細表2 紙在卷可證（見
    偵一卷第9 至16、29頁），足認被告之任意性自白與事實相
    符，應堪採信。綜上，本案事證明確，被告犯行堪以認定，
    應依法論科。
三、按刑法上之幫助犯，係對於犯罪與正犯有共同之認識，而以
    幫助之意思，對於正犯資以助力，而未參與實施犯罪之行為
    者而言。是以，如未參與實施犯罪構成要件之行為，且係出
    於幫助之意思提供助力，即屬幫助犯，而非共同正犯。本件
    被告基於幫助之故意，將其上開銀行帳戶之提款卡及密碼提
    供予真實姓名年籍不詳之成年詐欺集團成員用以詐騙財物，
    係對他人遂行詐欺取財之犯行資以助力，且尚無證據證明被
    告有參與詐欺取財犯行之構成要件行為，衡諸前揭說明，自
    應論以幫助犯。是核被告所為，係犯刑法第30條第1 項、第
    339 條第1 項之幫助詐欺取財罪。又被告係幫助犯，其犯罪
    情節較正犯輕微，爰依刑法第30條第2 項規定，按正犯之刑
    減輕之。爰審酌被告任意將自己之金融機構帳戶提供他人使
    用，不顧可能遭他人用以作為犯罪工具，嚴重破壞社會治安
    及有礙金融秩序，助長犯罪歪風，所為實不足取，且造成被
    害人乙○○受有5 萬2 千1 百元之損害，復審酌被告犯罪之
    動機、目的、手段、生活狀況、智識程度、犯後坦承犯行，
    另考量被告無刑案前科，有臺灣高等法院被告前案紀錄表1
    份在卷可稽，以及檢察官具體求刑等一切情狀，量處如主文
    所示之刑，並諭知易科罰金之折算標準，以資懲儆。又被告
    前未曾因故意犯罪受有期徒刑以上刑之宣告，有卷附之臺灣
    高等法院被告前案紀錄表1 紙可佐，茲念其僅因一時失慮，
    以致誤罹刑章，諒以經此偵審程序，理當知所警惕，信無再
    犯之虞，本院因認前開所宣告之刑以暫不執行為適當，爰併
    予諭知緩刑2 年，以啟自新。然審酌被告前揭所為乃幫助他
    人詐欺取財，使被害人受有上述財產上損害，為促使其日後
    得以知曉謹慎行事，本院乃認除前開緩刑宣告外，另有賦予
    被告一定負擔之必要，爰併予諭知被告應向被害人乙○○支
    付5 萬2 千1 百元，以期符合本件緩刑之目的。
據上論斷，應依刑事訴訟法第273 條之1 第1 項、第299 條第1
項前段，刑法第339 條第1 項、第30條第1 項前段、第2 項、第
41條第1 項前段、第74條第1 項第1 款、第2 項第3 款，刑法施
行法第1 條之1 第1 項、第2 項前段，判決如主文。
本案經檢察官王清海到庭執行職務。
中    華    民    國    99    年    6     月    30    日
                    刑事第十八庭  法  官  陳芸珮
以上正本證明與原本無異。
如不服本判決應於收受送達後10日內向本院提出上訴書狀，並應
敘述具體理由；如未敘述上訴理由者，應於上訴期間屆滿後20日
內向本院補提理由書（均須按他造當事人之人數附繕本）「切勿
逕送上級法院」。
中    華    民    國    99    年    6     月    30    日
                                  書記官  蔡淑貞
附錄本案論罪科刑法條：
中華民國刑法第339條 第1項
意圖為自己或第三人不法之所有，以詐術使人將本人或第三人之
物交付者，處5 年以下有期徒刑、拘役或科或併科1 千元以下罰
金。

司法院資訊處製作；財團法人民間司法改革基金會備份。
